臺灣高雄地方法院民事裁定　　　　　　　96年度財管字第73號
聲　請　人　高雄市稅捐稽徵處
法定代理人　乙○○
被繼承人　　甲○○
上聲請人聲請選任被繼承人甲○○之遺產管理人事件，本院裁定
如下：
    主  文
選任李慶榮律師為被繼承人甲○○（男，民國○○年○ 月○ 日生，
民國91年6 月6 日死亡，身分證統一編號：Ｚ000000000，生前戶
籍地：高雄市苓雅區○○○路134 巷12弄19號）之遺產管理人。
程序費用由被繼承人甲○○之遺產負擔。
    理  由
一、本件聲請意旨係以：被繼承人甲○○（男，民國○○年○ 月○
    日生，身分證統一編號：Ｚ000000000，生前戶籍地：高雄市
    苓雅區○○○路134 巷12弄19號年籍如主文所載）於民國91
    年6 月6 日死亡，依民法第1147條之規定，繼承業已開始，
    惟查被繼承人甲○○並無依民法第1138條及第1140條規定之
    各順序繼承人，因被繼承人甲○○遺有財產及應繳納之稅捐
    ，為處理相關稅捐事宜，故有選任遺產管理人必要，爰依法
    聲請選任被繼承人甲○○之遺產管理人等語（見本院卷第4
    頁）。
二、按繼承開始時，繼承人之有無不明者，由親屬會議於一個月
    內選定遺產管理人，並將繼承開始及選定遺產管理人之事由
    ，向法院報明；無親屬會議或親屬會議未於前條所定期限內
    選定遺產管理人者，利害關係人或檢察官，得聲請法院選任
    遺產管理人，並由法院依前項規定為公示催告，民法第1177
    條及第1178條第2 項分別定有明文；又先順序繼承人均拋棄
    其繼承權時，由次順序之繼承人繼承，其次順序繼承人有無
    不明或第四順序之繼承人均拋棄其繼承權者，準用上開關於
    無人承認繼承之規定，亦為同法第1176條第6 項所明定。
三、經查，聲請人上開主張，業據其提出與所述相符之被繼承人
    甲○○個人戶政連線除戶資料、全國財產稅總歸戶財產查詢
    清單、財產歸屬資料清單、線上欠稅查詢明細表、財政部財
    稅資料中心家庭成員（二親等）資料查詢清單、高雄市地籍
    地價地籍圖資料電傳資訊服務系統查詢明細等相關資料各1
    份為證（見本院卷第10頁至第15頁），並經職權查調結果本
    院並無被繼承人甲○○相關之拋棄或限定繼承案件，此有本
    院家事紀錄科查詢表1 份附卷可稽（見本院卷第32頁），復
    經本院調取被繼承人甲○○之94、95年度稅務電子閘門財產
    所得調件明細表審核相符（見本院卷第33頁至第36頁），足
    認為真實無訛。是以被繼承人甲○○既無繼承人，且無親屬
    會議於法定期限內選定遺產管理人之情事，聲請人以其為被
    繼承人之債權人，為進行稅捐債權追償事宜，以利害關係人
    身份，依上開規定聲請選任被繼承人甲○○之遺產管理人，
    洵屬合法有據。
四、茲審酌選任遺產管理人，法院有裁量權，應依職權選任適當
    之人為遺產管理人，如經選任確定，即有擔任遺產管理人之
    義務；又選任遺產管理人須考慮其適切性，應以熟悉相關法
    律程式，並對遺產之管理能為公平處理者為優先選任。據此
    ，有鑑於具備律師身分之人，不但具有法律規定之相關專業
    知識，行止亦受律師法之規範，倘無其他不適任原因，應為
    適任人選，而李慶榮律師（事務所地址：高雄市○○○路23
    5 號17樓之5） 係向高雄律師公會登記願意擔任遺產管理人
    之人員，此亦有該公會登錄律師願意擔任遺產管理人名單一
    份在卷可按（見本院卷第31頁），且經本院依職權電詢聲請
    人承辦人杜小姐亦陳明伊與李慶榮律師電話聯繫結果，李慶
    榮律師確有擔任本件遺產管理人之意願及敘明李慶榮律師之
    聯絡電話在案，有公務電話記錄在卷可稽（見本院卷第38頁
    ），應認能勝任遺產管理人職務，爰選任李慶榮律師擔任本
    件被繼承人甲○○之遺產管理人，負責處理有關被繼承人之
    遺產遺債事宜。
五、依非訟事件法第157條，裁定如主文。
中　　華　　民　　國　　96　　年　　10　　月　　29　　日
                  家事法庭法　官　林建鼎
上為正本係照原本作成。
如對本裁定抗告須於裁定送達後10日內向本院提出抗告狀。
中　　華　　民　　國　　96　　年　　10　　月　　29　　日
                          書記官　洪敏芳
